臺灣臺中地方法院刑事判決　　　　　　　　　　　　九十一年度易字第一四一號
　　公　訴　人　臺灣臺中地方法院檢察署檢察官
　　被　　　告　庚○○
右列被告因恐嚇取財等案件，經檢察官提起公訴（九十一年度偵字第二二０一、三八
九二號），本院判決如左：
    主  文
庚○○共同連續意圖為自己不法之所有，以恐嚇使人將本人之物交付，處有期徒刑參
年。
扣案之鑰匙壹串及電話卡壹張，均沒收。
    事  實
一、庚○○曾於民國九十年間犯竊盜等罪，經本院判處有期徒刑六月，如易科罰金以
    三百元折算一日確定，竟不知悔改，明知癸○○（通緝中，俟到案後另結）與數
    名姓名年籍不詳之成年男子共組「擄車勒贖集團」，竟基於幫助恐嚇取財之犯意
    ，於九十年十月間某日，以新台幣（下同）四千元之代價，提供不知情之林玉雪
    （庚○○母親）所有台中沙鹿郵局0000000－0000000號帳戶，供
    癸○○集團作為恐嚇取財之用。癸○○等人旋基於概括之犯意，於如附表編號一
    至六所載之時、地，連續竊取巫佩瑜、辰○○、卯○○、子○○、壬○○、寅○○等六人如附表所示之自用小客車；得手後，復以附表編號一至六所示之方式，
    連續以電話對丙○○等六人恐嚇稱：須匯款贖車，否則要將車子解體等語，致丙○○等六人心生畏懼，而將如附表編號一至六所示之現金匯入前述林玉雪之帳戶
    中，再由癸○○集團中不詳姓名之成年人領款朋分花用，並通知巫佩瑜等六人至
    指定地點取回失竊之自用小客車。嗣於如附表編號七至十四所示時、地，庚○○
    進一步加入癸○○集團，共同基於意圖為自己不法所有之概括犯意聯絡，先後於
    附表編號七至十四所載之時、地，推由該集團中之不詳姓名成年男子，連續竊取
    戊○○、甲○○、羅振亮、丁○○、丑○○、乙○○、己○○及自稱「黃大千」
    者等八人如附表編號七至十四所示之自用小客車；得手後，復以附表編號七至十
    四所示之方式，連續以電話對戊○○等八人施以恐嚇，致戊○○等八人心生畏懼
    ，而將如附表編號七至十四所示之現金匯入前述林玉雪之帳戶中，再由庚○○與
    不詳姓名之成年人領款。其中，如附表編號七至十及編號十四部分，庚○○負責
    領取贖款，每件可分得四千元，另如附表編號十一至十三部分，庚○○除負責領
    取贖款外，進而並參與以電話恐嚇丑○○、乙○○、己○○之行為，每件可分得
    六千元。庚○○等人取得贖款後，再以電話通知戊○○等八人至指定地點取回失
    竊之自用小客車。迨於如附表編號十五所示時、地，該擄車勒贖集團所屬之姓名
    年籍不詳成年男子，又共同基於同一概括之犯意聯絡，竊取辛○○所駕駛其妻黃
    乃立所有之車號ＬＦ─六一五五號自用小客車；得手後，旋將該自用小客車駛離
    現場，而藏匿於不詳地點。未幾，癸○○即於同日十四時許指示庚○○依車號Ｌ
    Ｆ─六一五五號自用小客車內所取得之資料，由庚○○共同基於同一概括之犯意
    聯絡，以公用電話對該車使用人辛○○恐嚇稱：匯款至其指定之帳戶內，以換取
    被竊之自用小客車，否則便要將該自用小客車解體當廢鐵賣掉等語，致辛○○心
    生畏懼，幾經還價後，庚○○遂命辛○○將二萬五千元匯至上開林玉雪帳戶內。
    迄同日十四時三十分許，庚○○正在台中市○○區○○路四段八０一號全家便利
    超商前，以電話再對辛○○恐嚇時，為警循線查獲而未遂，並扣得其所有供恐嚇
    用之電話卡一張、癸○○所有供犯罪用之鑰匙一串及林玉雪所有之金融卡一張。
二、案經巫佩瑜、辰○○、卯○○、子○○、壬○○、寅○○、戊○○、甲○○、羅
    振亮、丁○○、丑○○、乙○○、己○○、辛○○訴由台中市警察局第四分局報
    請臺灣臺中地方法院檢察署檢察官偵查起訴。
    理  由
一、右揭事實，業據被告庚○○於審理中坦白承認，並經告訴人丙○○、辰○○、卯
    ○○、子○○、壬○○、寅○○、戊○○、甲○○、羅振亮、丁○○、丑○○、
    乙○○、己○○、辛○○於警詢時指述綦詳，且有林玉雪所有台中沙鹿郵局00
    00000號帳號之交易明細表、台中市警察局車輛失竊證明單、車輛車牌失竊
    作業－查詢車輛認可資料、車籍作業系統－查詢認可資料、車輛竊盜、車牌失竊
    資料個別查詢報表－查詢車輛認可資料、匯款單等附卷可稽，足證被告庚○○之
    自白與事實相符。此外，復有被告庚○○所有供恐嚇用之電話卡一張、被告癸○○所有供犯罪所用之鑰匙一串及林玉雪所有之金融卡一張，扣案足資佐證。事證
    明確，被告庚○○犯行堪以認定。
二、核被告庚○○就如附表編號一至六所為，係犯刑法第三百四十六條第一項、第三
    十條第一項之幫助恐嚇取財罪；就如附表編號七至十四所為，係犯同法第三百二
    十條第一項之竊盜罪及第三百四十六條第一項之恐嚇取財罪；就如附表編號十五
    所為，係犯同法第三百二十條第一項之竊盜罪及第三百四十六條第三項、第一項
    之恐嚇取財未遂罪。其中如附表編號一至六部分，被告庚○○僅係提供帳戶供被
    告癸○○等人實施恐嚇取財之用，被告庚○○並未參與竊車及恐嚇取財之行為，
    故此部分應僅構成恐嚇取財之幫助犯，公訴意旨認係構成恐嚇取財之共同正犯，
    容有未洽。被告庚○○、癸○○與該集團數名姓名年籍不詳之成年男子間，就如
    附表編號七至十五之犯行，具有犯意聯絡及行為分擔，為共同正犯。又被告庚○○所犯上開竊盜及幫助恐嚇取財、恐嚇取財、恐嚇取財未遂犯行，均時間緊接，
    手法相近，各觸犯構成要件相同之罪名，顯皆係基於概括犯意反覆為之，均為連
    續犯，應依刑法第五十六條之規定，分別論以連續竊盜及連續恐嚇取財之一罪，
    並均加重其刑。再被告庚○○所犯連續竊盜及連續恐嚇取財犯行間，有方法結果
    之牽連關係，為牽連犯，應從一重依連續恐嚇取財罪處斷。如附表編號十四部分
    ，雖未據公訴人起訴，惟因該部分事實與已起訴之犯罪事實，具有連續犯之裁判
    上一罪關係，為起訴效力所及，本院自應併予審理。爰審酌被告甫於九十年間犯
    竊盜等罪，經本院判處有期徒刑六月確定，竟不思悔改，參與擄車勒贖集團，及
    其犯罪之動機、目的、手段、犯罪所生之損害，暨犯後坦承犯行等一切情狀，量
    處如主文第一項所示之刑，以示懲儆。扣案之電話卡一張，係被告庚○○所有供
    犯罪所用之物，另鑰匙一串，則為共犯癸○○所有供犯罪所用之物，業據被告庚○○供明在卷，爰依刑法第三十八條第一項第二款之規定，宣告沒收之。至扣案
    之金融卡一張，屬案外人林玉雪所有，且非屬違禁物，自不得宣告沒收，併予敘
    明。
三、公訴意旨另以：被告庚○○尚涉有如附表編號二、五、七部分之竊車行為云云。
    訊之被告庚○○堅決否認有何竊車之犯行，辯稱：伊僅有提供帳戶及參與部分恐
    嚇、領款行為，未參與竊車等語。公訴人意旨認被告庚○○涉有前開竊盜犯行，
    無非以告訴人辰○○、壬○○、戊○○於警詢時及偵查中之指訴，為其論據。惟
    按犯罪事實應依證據認定之，無證據不得推定其犯罪事實；不能證明被告犯罪者
    ，應諭知無罪之判決，刑事訴訟法第一百五十四條、第三百零一條第一項分別定
    有明文。又認定不利於被告之事實須依積極證據，茍積極證據不足為不利於被告
    事實之認定時，即應為有利於被告之認定，更不必有何有利之證據，再事實之認
    定，應憑證據，如未能發現相當證據，或證據不足以證明，自不能以推測或擬制
    之方法，為裁判基礎，且認定犯罪事實所憑之證據，雖不以直接證據為限，間接
    證據亦包括在內，然無論直接或間接證據，其為訴訟上之證明，須於通常一般之
    人均不致於有所懷疑，而得確信其為真實之程度者，始得據之為有罪之認定，最
    高法院著有三十年上字第八一六號、四十年台上第八六號、七十六年台上第四九
    八六號判例可資參照。經查，告訴人辰○○、壬○○、戊○○之自用小客車，均
    係於路邊停車購物時，因未熄火，致遭人所竊，是其三人於失竊當時是否看清楚
    竊賊面相，誠非無疑。參以告訴人辰○○、壬○○、戊○○於警詢時，均僅依警
    方所提供之被告庚○○頭部照片影本，指認被告庚○○為竊賊；嗣於偵查中經檢
    察官當庭命告訴人戊○○指認是否為被告庚○○所為，告訴人戊○○答稱：「很
    像」（參見九十一年三月十一日訊問筆錄），足見告訴人戊○○尚無法確定係被
    告庚○○所為。此外，復查無其他積極證據足資證明被告庚○○涉有告訴人辰○○、壬○○、戊○○所指之竊盜犯行，自難僅憑告訴人辰○○、壬○○、戊○○
    之指訴，遽認被告庚○○涉有上開竊盜犯行。此部分不能證明告庚○○犯罪，原
    應為無罪之諭知，然因公訴意旨認此部分與前開論罪科刑之竊盜及恐嚇取財犯行
    ，分別具有連續犯及牽連犯之裁判上一罪關係，爰不另為無罪之諭知，附此敘明
    。
據上論斷，應依刑事訴訟法第二百九十九條第一項前段，刑法第二十八條、第五十六
條、第三百二十條第一項、第三百四十六條第一項、第五十五條、第三十八條第一項
第二款，罰金罰鍰提高標準條例第一條前段，判決如主文。
中      華      民      國      九十一      年      七    月    十八    日
                                    臺灣臺中地方法院刑事第一庭
                                        法  官  陳  文  燦
右正本證明與原本無異。
如不服本判決，應於送達後十日內向本院提出上訴狀（須附繕本），上訴於台灣高等
法院台中分院。
                                        書記官
中      華      民      國      九十一      年      七    月    十八    日
附錄論罪科刑法條
刑法第三百二十條第一項：
意圖為自己或第三人不法之所有，而竊取他人之動產者，為竊盜罪，處五年以下有期
徒刑、拘役或五百元以下罰金。
刑法第三百四十六條：
意圖為自己或第三人不法之所有，以恐嚇使人將本人或第三人之物交付者，處六月以
上五年以下有期徒刑，得併科一千元以下罰金。
以前項方法得財產上不法之利益，或使第三人得之者，亦同。
前二項之未遂犯罰之。
